【裁判字號】    99,交易,68
【裁判日期】    990430
【裁判案由】    業務過失傷害
【裁判全文】
臺灣臺北地方法院刑事判決              99年度交易字第68號
公  訴  人  台灣台北地方法院檢察署檢察官
被      告  丙○○
上列被告因業務過失傷害案件，經檢察官聲請簡易判決處刑（98
年度調偵緝字第142 號），本院認不宜逕以簡易判決處刑，簽移
改依通常程序審理，判決如下：
    主  文
丙○○無罪。
    理  由
一、公訴意旨略以：被告丙○○為計程車司機，係以駕駛為業務
    行為之人，於民國97年12月19日18時許，駕駛車牌號碼067-
    DC號營業小客車，沿台北市○○○路自北向南方向，行經中
    山南路與愛國西路口時，本應注意車前狀況並減速慢行，且
    依當時自然光線、柏油路面無缺陷、無障礙物、視距良好，
    並無不能注意之情事，適有告訴人甲○○沿上開行人穿越道
    ，騎乘腳踏車自中山南路與愛國東路自東向西方向而來，丙○○疏未注意上情，其駕駛之車輛右前方不慎撞及甲○○並
    致其人車倒地，甲○○因此受有頭部外傷併頭皮下血腫、左
    脛骨及腓骨骨折、胸椎壓迫性骨折、臀部挫傷、臉部挫傷併
    流鼻血等傷害，因認被告涉犯刑法第284 條第2 項前段之業
    務過失傷害罪嫌等語。
二、按犯罪事實應依證據認定之，無證據不得認定犯罪事實；不
    能證明被告犯罪或其行為不罰者，應諭知無罪之判決，刑事
    訴訟法第154 條第2 項、第301 條第1 項，分別定有明文。
    復按認定不利於被告之事實，須依積極證據，苟積極證據不
    足為不利於被告事實之認定時，即應為有利於被告之認定，
    更不必有何有利之證據，最高法院30年上字第816 號著有判
    例，可資參照。
三、檢察官認被告涉有上開罪嫌，係以被告之自白、證人即告訴
    人甲○○之證述，及診斷證明書、道路交通事故調查報告表
    、現場圖、補充資料表、談話紀錄表與車損及現場照片為主
    要論據。訊據被告堅決否認有何業務過失傷害犯行，辯稱：
    伊當時行車方向為綠燈號誌，告訴人突然由愛國西路往中正
    紀念堂方向而來，伊並無過失等語。
四、經查：
（一）告訴人因騎乘腳踏車與被告所駕駛之車輛相撞，人車倒地
      ，受有頭部外傷併頭皮下血腫、左脛骨及腓骨骨折、胸椎
      壓迫性骨折、臀部挫傷、臉部挫傷併流鼻血等傷害，此有
      國立台灣大學醫學院附設醫院98年5 月18日診斷證明書（
      98年度偵字第13388 號卷偵字第49頁）在卷可稽，上情堪
      以認定。
（二）被告所駕駛之前開車輛與告訴人騎乘之腳踏車在中山南路
      、愛國東路、愛國西路及羅斯福路路口交岔處相撞，有道
      路交通事故現場圖、現場照片（本院卷第30頁、同上偵卷
      第35頁、第40頁）在卷可稽，又被告於事故發生後並未移
      動車輛，此亦有台北市政府警察局中正一分局交通分隊交
      通事故談話紀錄表在卷可憑（偵卷第28頁），再被告駕駛
      之車輛受損情形為右前車頭碰撞、葉子板凹陷、前擋風玻
      璃扭曲變形，告訴人騎乘之腳踏車則為前輪扭曲變形，此
      有台北市政府警察局中正一分局交通分隊道路交通事故補
      充資料表、車損照片（偵卷第27、36、41-43 頁）在卷可
      參，則被告車輛與告訴人腳踏車相撞位置確在中山南路、
      愛國東路、愛國西路與羅斯福路四岔路口處相撞，且告訴
      人腳踏車前端與被告車輛右前方部位相撞等節，已堪認定
      。
（三）被告所駕駛之計程車於事故當時搭載乘客乙○○欲前往台
      北市○○路之台灣大學的管理學院上課，事故發生後，被
      告打電話叫警察或救護車，乙○○因趕時間，另外叫計程
      車去學校，有留下電話予被告，如被告有問題可以打電話
      問伊等情，業據證人乙○○證述在卷（本院99年4 月16日
      審判筆錄），復有道路交通事故談話紀錄表（偵卷第28頁
      ）在卷可憑，上情堪以認定。再證人乙○○證稱：伊記得
      當時（事故發生時行經的）那個路口非常大，渠等行進方
      向是綠燈，被告車輛係往羅斯福路直行等語明確（本院99
      年4 月16日審判筆錄），核與被告所辯相符，而證人乙○○與被告素不相識，僅乘坐一次被告所駕駛之計程車，堪
      認證人乙○○所證述情節與事實相符，並無迴護被告之虞
      。證人乙○○復證稱：渠等是直行羅斯福路，伊隱約看到
      有人從車子的右邊出來，伊不知道該腳踏車是不是從旁邊
      的小學出來，就是突然有一台腳踏車從右邊出來等語明確
      （本院99年4 月16日審判筆錄），佐以前開道路交通事故
      現場圖及現場照片，堪認告訴人行進方向並非由中山南路
      教育大學附設小學欲往中正紀念堂方向，亦未行走行人穿
      越道，而係由愛國西路方向欲跨越中山南路、羅斯福路至
      愛國東路方向。告訴人甲○○於警詢時證稱：伊當時騎乘
      自行車由中山南路與愛國西路（東向西）行人穿越道欲到
      教育大學附小後門等語（98年5 月6 日警詢筆錄，偵卷第
      9 頁），嗣於偵查中證稱：伊應該是從師大附小（應係教
      育大學附小之誤）要跨越中山南路往中正紀念堂的斑馬線
      上等語（98年6 月15日偵查筆錄，偵卷第60頁），前後矛
      盾，且均與前開道路交通事故現場圖及現場照片所示情形
      不合，難予採信。是起訴書認告訴人沿中山南路行人穿越
      道，騎乘腳踏車自中山南路與愛國東路自東向西方向而來
      ，即與事實不符。
（四）告訴人係騎承腳踏車在中山南路、愛國東路、愛國西路、
      羅斯福路四岔路口中與被告駕駛之計程車相撞，而腳踏車
      係屬慢車，此為道路交通安全規則第6 條第1 款所明訂，
      告訴人腳踏車與被告車輛撞擊位置又非在行人穿越道上，
      業如前述，是尚無道路交通安全規則第103 條第2 項、第
      3 項規定：「汽車行經行人穿越道，遇有行人穿越時，無
      論有無交通指揮人員指揮或號誌指示，均應暫停讓行人先
      行通過。汽車行經未劃設行人穿越道之交岔路口，遇有行
      人穿越道路時，無論有無交通指揮人員指揮或號誌指示，
      均應暫停讓行人先行通過」之適用，被告未停讓騎乘腳踏
      車跨越路口之告訴人，與法並無違背。
（五）再證人乙○○證稱：「我隱約看到有人從車子的右邊出來
      ... 就是突然有一台腳踏車從右邊出來。我是突然感覺到
      有一輛腳踏車在我的右邊，我並不是說在車禍發生之前就
      看到腳踏車從右邊過來。」等語綦詳（本院99年4 月16日
      審判筆錄審判筆錄），核與被告於警詢時所稱：行駛接近
      該地時我車內乘客有發現該輛自行車叫我小心，在這同時
      我車的右前葉子板就與自行車的前輪碰撞等語相符，有台
      北市政府警察局中正一分局交通分隊97年12月19日交通事
      故談話紀錄表在卷可參，是告訴人腳踏車係突然出現與被
      告車輛相撞一節，可資認定。又告訴人供稱伊腳踏車並未
      裝前車燈等語（本院99年4 月16日審判筆錄），且有卷附
      照片（偵卷第36頁）可資佐證，則事故發生之97年12月19
      日，係屬冬日，天色很早即變暗，告訴人腳踏車又無前車
      燈，卷內復無其他事證足認被告超速行駛，尚難認被告有
      何應注意能注意而不注意之過失。
五、綜上，本件證據無法證明被告有檢察官所指之業務過失傷害
    犯行，此外，本院復查無其他積極證據足以證明被告有業務
    過失傷害之行為，揆諸上開法條及判例意旨，本件不能證明
    被告犯罪，自應為被告無罪之諭知。
據上論斷，依刑事訴訟法第452 條、第284 條之1 、第301 條第
1 項，判決如主文。
本案經檢察官高維駿到庭執行職務
中    華    民    國    99    年    4     月    30    日
                    交通法庭    法  官  林欣苑
上正本證明與原本無異。
如不服本判決應於收受送達後10日內向本院提出上訴書狀，並應
敘述具體理由；其未敘述上訴理由者，應於上訴期間屆滿後20日
內向本院補提理由書（均須按他造當事人之人數附繕本）「切勿
逕送上級法院」。告訴人或被害人如對於本判決不服者，應具備
理由請求檢察官上訴，其上訴期間之計算係以檢察官收受判決正
本之日期為準。
                                書記官  劉英芬
中    華    民    國    99    年    5     月    3     日

司法院資訊處製作；財團法人民間司法改革基金會備份。
